臺灣板橋地方法院交通事件裁定　　　　 96年度交聲更字第1號
原處分機關　交通部公路總局臺北區監理所
異　議　人
即受處分人　乙○○
上列受處分人即異議人因違反道路交通管理處罰條例案件，對於
交通部公路總局臺北區監理所北監自裁字第裁40—Z00000000 號
號裁決處分聲明異議，經本院於民國95年10月31日以95年度交聲
字第1523號裁定駁回其異議，異議人不服，提起抗告，經臺灣高
等法院於民國95年12月18日以95年度交抗字第968 號撤銷原裁定
，發回本院更行審理，本院更為裁定如下：
    主  文
異議駁回。
    理  由
一、原處分意旨略以：異議人即受處分人乙○○於民國95年8 月
    5 日上午6 時27分許，駕駛車號7E-2181 號自用小客車行經
    國道一號高速公路南下161.4 公里處時，因速限100 公里，
    經雷達（射）測定行速為117 公里，超速17公里之違規行為
    ，經內政部警政署國道公路警察局第三警察隊員警掣單舉發
    ，爰依道路交通管理處罰條例第33條第1 項第1 款、第63條
    第1 項第1 款規定，裁處罰鍰新臺幣3 千元，並記違規點數
    1 點。
二、異議意旨略以：異議人於95年8 月5 日上午6 時27分許，駕
    駛車號7E-2181 號自用小客車行經國道一號高速公路南下
    161.4 公里前方看見警察時，有低頭看車上的時速表，當時
    的車速是在時速100 公里以上，但還沒有到110 公里，所以
    異議人可以確定當時並沒有超速，且異議人並非質疑雷射測
    速槍之正確性，只是舉發員警無法提出測速照片，如何證明
    當時雷射測速槍確實係瞄準異議人之車輛，為此聲明異議，
    請求撤銷原處分云云。
三、按汽車行駛於高速公路、快速公路或設站管制之道路，不遵
    使用限制、禁止、行車管制及管理事項之管制規則而有行車
    速度超過規定之最高速限或低於規定之最低速限行為者，處
    汽車駕駛人新臺幣3 千元以上6 千元以下罰鍰，並記違規點
    數1 點，道路交通管理處罰條例第33條第1 項第1 款、第63
    條第1 項第1 款分別定有明文。
四、經查：
  (一)異議人即受處分人乙○○於95年8 月5 日上午6 時27分許，
    駕駛車號7E-2181 號自用小客車行經國道一號高速公路南下
    161.4 公里處，因速限100 公里，經雷達（射）測定行速為
    117 公里，超速17公里之違規行為，經內政部警政署國道公
    路警察局第三警察隊員警掣單舉發一節，有內政部警政署國
    道公路警察局95年8 月5 日公警局交字第Z00000000 號舉發
    違反道路交通管理事件通知單1 紙在卷可稽，自堪認定。
  (二)又異議人雖以前開情詞置辯；惟在異議人車輛違規地點前方
    即國道1 號高速公路南下157 公里處，豎立有提醒用路人前
    有測速取締告示牌，本件舉發員警所使用之雷射測速槍係以
    雷射光束瞄準（鎖定）單一受測目標進行偵測，不受其他車
    輛干擾，因該測速器材未具照相功能，致無法提供採證照片
    等情，有內政部警政署國道公路警察局第三警察隊95年8 月
    25日公警三交字第0950371814號書函在卷可參，且證人即負
    責本件交通違規舉發之內政部警政署國道公路警察局第三警
    察隊泰安分隊員警甲○○亦到庭具結證稱：當時我們是在國
    道一號高速公路南下161.4 公里處的外側避車道拿紅外線測
    速槍來測速，在距離我們215 公尺處就測到異議人的車速是
    117 公里，之後我們就揮紅旗示意異議人停車，並請異議人
    出示行照、駕照，及告知異議人該路段速限為100 公里，異
    議人之車速達117 公里超速，同時有拿測速槍給異議人看，
    當時異議人有說他在看到我們後有看自己的時速表，當時車
    速沒有超過110 公里，但我們是在距離我們215 公尺處就測
    到異議人超速，當時異議人應該還沒有看到我們；雷射測速
    槍是用紅外線單點測速，紅色點對著1 部車子，就是測那部
    車子的速度，不會受到旁邊車輛的影響，從測到異議人的車
    輛開始到攔異議人下來，異議人的車子都沒有離開我們的目
    視範圍，我可以確定當天測速槍確實是瞄準異議人的車子，
    當天雷射測速槍的功能也都正常等語（見本院96年1 月17日
    訊問筆錄第2 、3 頁），並有證人甲○○提出之雷射測速槍
    鑑測報告及認證書等件在卷足憑，可見該路段確有設置警示
    告示牌，當日證人甲○○所使用之雷射測速槍功能亦屬正常
    ，且該雷射測速槍經鎖定單一車輛進行偵測後，並不會受到
    其他經過車輛影響，自可排除因其他車輛經過被鎖定車輛而
    測得非屬被鎖定車輛車速之可能；而以證人甲○○係內政部
    警政署國道公路警察局第三警察隊之員警，平日職司犯罪偵
    查及道路交通管理、維護交通秩序之指揮稽查等工作，其與
    異議人間，素昧平生又無怨隙，殊無甘冒偽證罪責，故為不
    實舉發之理由存在，是證人甲○○證述其可確認當時確係鎖
    定異議人車輛一節應屬可信；另依異議人所述，其係在發現
    舉發員警後始低頭看時速表，確認當時之車速係在100 公里
    至110 公里之間，惟以證人甲○○測得異議人超速之位置距
    離異議人尚有215 公尺一節，已經證人甲○○於本院訊問時
    證述明確，並有內政部警政署國道公路警察局95年8 月5 日
    公警局交字第Z00000000 號舉發違反道路交通管理事件通知
    單1 紙在卷可稽，顯見在異議人發現證人甲○○之前，異議
    人之車輛早已為證人甲○○鎖定測速，是異議人所稱其低頭
    確認車速之時間顯係在證人甲○○已測得異議人之車輛超速
    之後，二者之時間點並非同一，自不足為有利異議人之認定
    ；況舉發交通違規並不以照相存證為其要件，亦不以舉發照
    片為唯一之證明方法，事實上，甚多之違規案件，尤其係員
    警當場攔截舉發之案件，多所因違規係於一瞬間發生，且當
    地並未設置有自動照相設備而不及拍照存證，惟若舉發之員
    警係親眼見聞違規之經過，並經以證人之身分具結後為證述
    ，此等證人之證詞仍不失為證明方法之一種，本件既係經證
    人甲○○使用科學之測速儀器測得異議人之車速，在攔停異
    議人後，並出示該雷射測速槍供異議人查看相關數值，證人
    甲○○復到庭具結證述其使用該雷射測速槍之經過，確認當
    時所鎖定之車輛確係異議人之車輛，證人甲○○之證言並屬
    可信，已如前述，則異議人確有上述之違規行為，自已足認
    定，並不以提出照片為必要。綜上，異議人前開所辯，均無
    可採。
五、從而，本件異議人前開違規事證已足堪認定。則原處分機關
    依據前揭道路交通管理處罰條例第33條第1 項第1 款、第63
    條第1 項第1 款之規定，裁處異議人罰鍰新臺幣3 千元，並
    記違規點數1 點，核無違誤。本件異議人之異議為無理由，
    應予駁回。
據上論斷，應依道路交通案件處理辦法第19條，裁定如主文。
中　　華　　民　　國　　96　　年　　1 　　月　　18　　日
                        交通法庭  法　官      曾淑娟
如不服本裁定應於送達後5 日內向本院提出抗告狀
以上正本證明與原本無異。
                                  書記官      郭宇修
中　　華　　民　　國　　96　　年　　1 　　月　　18　　日
